【裁判字號】    99,訴,870
【裁判日期】    991130
【裁判案由】    偽造文書等
【裁判全文】
臺灣嘉義地方法院刑事判決               99年度訴字第870號
公  訴  人  臺灣嘉義地方法院檢察署檢察官
被      告  陳冠宏
上列被告因偽造文書等案件，經檢察官提起公訴（99年度偵字第
7216號、第7217號），本院合議庭裁定由受命法官獨任行簡式審
判程序，判決如下：
    主  文
陳冠宏犯如附表二所示之罪，各處如附表二所示之刑。應執行有
期徒刑壹年貳月；簽帳單商店存根聯伍張上偽造之楊寶連簽名各
壹枚，均沒收。
    犯 罪 事 實
一、陳冠宏前因毒品危害防制條例等案件，經臺灣高雄地方法院
    以90年度訴字第2385號判決，判處應執行有期徒刑10月確定
    ；因竊盜案件，經臺灣屏東地方法院以91年度易緝字第60號
    判決，判處有期徒刑2年確定，上揭數罪並經減刑裁定為應
    執行有期徒刑2年5月確定。又前因毒品危害防制條例等案件
    ，經臺灣屏東地方法院以92年度訴字第62號判決，判處應執
    行有期徒刑1年2月確定；因竊盜案件，經臺灣高等法院花蓮
    分院以93年度上易字第27號判決，判處有期徒刑1年8月確定
    ，上揭數罪並經減刑裁定為應執行有期徒刑2年3月確定，而
    與上揭有期徒刑2年5月接續執行，於民國95年10月18日假釋
    ，並於96年10月18日假釋期滿，所餘刑期內未經撤銷假釋，
    其未執行之刑，以已執行論。
二、陳冠宏與姓名年籍不詳綽號阿德之成年男子，因缺錢花用，
    竟意圖為自己不法之所有，共同基於竊盜之犯意聯絡，於97
    年10月28日某時，在高雄縣大寮鄉○○村○○路118巷54之3
    號4樓陳冠宏住處商議後，於同日17時許，推由阿德至高雄
    縣大寮鄉○○村○○路118巷56之3號4樓楊寶連住處後面陽
    台，持不知何人所有之老虎鉗1支，剪斷鐵門上之掛鎖鎖勾
    ，毀壞安全設備進入（侵入住宅部分未據告訴），竊取楊寶
    連之現金新臺幣（下同）500元、國泰世華商業銀行（下稱
    國泰世華銀行）0000000000000000號信用卡及慶豐商業銀行
    （下稱慶豐銀行）0000000000000000號信用卡各1張得手。
三、陳冠宏與李國珮、蔡宜庭（2人另案由臺灣臺南地方法院檢
    察署偵查中），共同基於行使偽造私文書之犯意聯絡，及意
    圖為自己不法之所有，共同基於詐欺取財之犯意聯絡，由陳
    冠宏駕駛承租之車牌號碼8230-JJ號自用小客車，搭載李國
    珮、蔡宜庭，於如附表一所示之時間、地點，由李國珮、蔡
    宜庭下車刷卡購物，分由李國珮或蔡宜庭持楊寶連之信用卡
    向店員行使，施用詐術佯稱係楊寶連本人，致店員陷於錯誤
    ，誤以為係楊寶連本人消費，而允其刷卡消費，如附表一編
    號1、2、3、5所示部分，於店員交付之簽帳單商店存根聯上
    ，偽造楊寶連之簽名1枚，而於偽造簽帳單商店存根聯之私
    文書後，持之交付店員行使，以供店員核對信用卡背面簽名
    ，並於核對後交付商品，致國泰世華銀行、慶豐銀行於特約
    商店請款時，誤以為係楊寶連本人刷卡消費，而代墊款項予
    特約商店，足以生損害於楊寶連、特約商店及國泰世華銀行
    、慶豐銀行確認持卡人身分之正確性；如附表一編號4、6所
    示部分，則因信用卡刷卡未能成功，店員並未交付商品，詐
    欺取財未能得逞。李國珮、蔡宜庭將上揭詐得之行動電話共
    5支交付陳冠宏，陳冠宏將其中3支交付阿德，另2支則出售
    得款3,000元。
四、案經國泰世華銀行訴由臺灣高雄地方法院檢察署呈請臺灣高
    等法院檢察署令轉臺灣南投地方法院檢察署，再呈請臺灣高
    等法院檢察署令轉臺灣雲林地方法院檢察署，再呈請臺灣高
    等法院檢察署令轉臺灣嘉義地方法院檢察署檢察官偵查起訴
    ，經本院合議庭裁定由受命法官獨任行簡式審判程序。
    理  由
一、上揭犯罪事實，業據被告陳冠宏於本院準備程序及審理時坦
    承不諱（見本院99年度訴字第870號卷-下稱本院卷，第93-
    94、108-112頁），並經證人李國珮、蔡宜庭、楊寶連、李
    佳柔（即奕丞通訊行店員）、李采霞（即震旦通訊行店員）
    、楊春英（即燦坤3C佳里店店員）於警詢時證述屬實（見高
    雄縣政府警察局林園分局卷-下稱警卷，第4-16頁），復有
    竊盜現場照片2張、受理刑事案件報案3聯單、受理各類案件
    紀錄表、國泰世華銀行消費明細交易一覽表各1份、簽帳單
    商店存根聯影本5張、慶豐銀行爭議款消費明細一覽表1份、
    監視器翻拍照片10張、高雄縣政府警察局林園分局97年11月
    12日訪查紀錄表2份、統一精工加油站佳里站現場照片2張、
    車籍查詢-基本資料詳細畫面、租賃契約影本各1份、本院電
    話記錄查詢表2紙等附卷可稽（見警卷第19-22、24-38、40
    頁、本院卷第77、79頁），且被告推由李國珮或蔡宜庭在簽
    帳單商店存根聯上，偽造被害人楊寶連之簽名，而於偽造簽
    帳單商店存根聯之私文書後，持之交付店員行使，自足以生
    損害於被害人楊寶連、特約商店及國泰世華銀行、慶豐銀行
    確認持卡人身分之正確性，是依上揭補強證據已足認被告於
    本院所為之任意性自白，核與事實相符，本件事證明確，被
    告之犯行均堪予認定。
二、論罪科刑部分：
  (一)按刑法第321條第1項第3款之攜帶兇器竊盜罪，係以行為人
    攜帶兇器竊盜為其加重條件。此所謂兇器，其種類並無限制
    ，凡客觀上足對人之生命、身體、安全構成威脅，具有危險
    性之兇器均屬之。且祇須行竊時攜帶此種具有危險性之兇器
    為已足，並不以攜帶之初有行兇之意圖為必要（最高法院79
    年台上字第5253號判例意旨參照）。次按刑法第321條第1項
    第2款規定將「門扇」、「牆垣」、「其他安全設備」並列
    ，則所謂「門扇」專指門戶而言，應屬狹義－指分隔住宅或
    建築物內外之間之出入口大門而言。而所謂「其他安全設備
    」，指門扇牆垣以外，依通常觀念足認防盜之一切設備而言
    。如電網、門鎖、以及窗戶等是。至於已經入大門室內之住
    宅或建築物內部諸門，不論房間門、廚房門、通往陽台之落
    地鋁製玻璃門，則應認係「其他安全設備」（司法院（73）
    廳刑一字第603號函參照）。本件竊盜犯行所使用之老虎鉗1
    支，其質地極為堅硬銳利，客觀上足以對人之生命、身體、
    安全構成威脅，具有危險性，自屬兇器，而剪斷通往陽台之
    鐵門掛鎖，應屬毀壞安全設備。
  (二)犯罪事實欄二部分，核被告所為，係犯刑法第321條第1項第
    2款、第3款之攜帶兇器毀壞安全設備竊盜罪，檢察官認被告
    係犯刑法第320條第1項之竊盜罪，雖有未合，惟其基本社會
    事實同一，應予變更起訴法條（已當庭告知所犯法條，見本
    院卷第102頁）。犯罪事實欄三如附表一編號1、2、3、5部
    分，核被告所為，均係犯刑法第216條、第210條之行使偽造
    私文書罪，及同法第339條第1項之詐欺取財罪。犯罪事實欄
    三如附表一編號4、6部分，核被告所為，均係犯刑法第339
    條第3項、第1項之詐欺取財未遂罪（經檢察官當庭更正，見
    本院卷第93頁）。被告與阿德，就犯罪事實欄二部分；被告
    與李國珮、蔡宜庭，就犯罪事實欄三部分，共同犯罪，彼此
    間有犯意聯絡及行為分擔，均為共同正犯。
  (三)被告偽造簽名之行為為偽造私文書之階段行為，其偽造私文
    書後復持以行使，其偽造之低度行為為行使之高度行為所吸
    收，均不另論罪。被告犯罪事實欄三如附表一編號2所示之2
    次犯行，係利用同一機會，在同一地點，就同一犯罪構成事
    實，本於單一犯意接續進行，侵害同一法益，為接續犯，各
    應論以行使偽造私文書罪及詐欺取財罪1罪。被告犯罪事實
    欄三如附表一編號1、2、3、5所示之犯行，各次所犯行使偽
    造私文書罪及詐欺取財罪，係1行為觸犯數罪名，為想像競
    合犯，各次行為均應從一重論處行使偽造私文書罪1罪。被
    告犯罪事實欄三如附表一編號1、2、3、5所示之4次犯行，
    行使偽造文書之對象或發卡銀行不同；如附表一編號4、6所
    示之2次犯行，時間有先後次序可分，地點、被害人不同，
    是被告每1次行為均可成罪，客觀上係數個獨立之犯罪行為
    ，並非接續侵害同一法益，難認係1個行使偽造私文書行為
    或詐欺取財未遂之持續動作，應非接續犯，公訴意旨認被告
    同一發卡銀行之行使偽造私文書行為，及2次詐欺取財未遂
    之行為，均成立接續犯，尚有未合。被告所犯加重竊盜罪1
    罪、行使偽造私文書罪4罪、詐欺取財未遂罪2罪，共計7罪
    ，犯意各別，行為互殊，應予分論併罰。
  (四)被告前因毒品危害防制條例等案件，經臺灣高雄地方法院以
    90年度訴字第2385號判決，判處應執行有期徒刑10月確定；
    因竊盜案件，經臺灣屏東地方法院以91年度易緝字第60號判
    決，判處有期徒刑2年確定，上揭數罪並經減刑裁定為應執
    行有期徒刑2年5月確定。又前因毒品危害防制條例等案件，
    經臺灣屏東地方法院以92年度訴字第62號判決，判處應執行
    有期徒刑1年2月確定；因竊盜案件，經臺灣高等法院花蓮分
    院以93年度上易字第27號判決，判處有期徒刑1年8月確定，
    上揭數罪並經減刑裁定為應執行有期徒刑2年3月確定，而與
    上揭有期徒刑2年5月接續執行，於95年10月18日假釋，並於
    96年10月18日假釋期滿，所餘刑期內未經撤銷假釋，其未執
    行之刑，以已執行論，此有臺灣高等法院被告前案紀錄表1
    份在卷可參，其受徒刑之執行完畢後，5年以內故意再犯本
    件有期徒刑以上之罪，均為累犯，各應依刑法第47條第1項
    規定加重其刑。被告犯罪事實欄三如附表一編號4、6所示之
    2次犯行，雖已著手於詐欺取財行為之實行，惟既尚未生犯
    罪之結果，而屬未遂犯，爰依刑法第25條第2項規定，先就
    累犯加重後減輕其刑。
  (五)爰審酌被告國中肄業之智識程度，犯罪之動機，不思正途獲
    取財物，行為之手段，所獲利益，告訴人及被害人等所受之
    損害，及被告犯後坦承犯行，惟尚未與告訴人及被害人等達
    成和解等一切情狀，各量處如附表二所示之有期徒刑，及定
    其應執行之刑。被告供本件竊盜犯罪所用之老虎鉗1支，不
    知係何人所有，且未扣案，並無證據證明仍屬存在，爰不另
    為沒收之諭知。如附表一編號1、2、3、5所示之簽帳單商店
    存根聯共5張，業已提出交付特約商店行使，非屬被告所有
    之物，不得將整紙簽帳單商店存根聯宣告沒收，惟其上偽造
    之楊寶連簽名各1枚，爰均依刑法第219條規定宣告沒收。
據上論斷，應依刑事訴訟法第273條之1第1項、第299條第1項前
段、第300條，刑法第28條、第321條第1項第2款、第3款、第216
條、第210條、第339條第1項、第3項、第55條、第47條第1項、
第25條第2項、第51條第5款、第219條，刑法施行法第1條之1第1
項、第2項前段，判決如主文。
本案經檢察官郭志明到庭執行職務。
中    華    民    國    99    年    11    月    30    日
                  刑事第二庭  法  官  卓春慧
以上正本證明與原本無異。
如不服本判決應於收受判決後10日內向本院提出上訴書狀，並應
敘述具體理由；其未敘述上訴理由者，應於上訴期間屆滿後20日
內向本院補提理由書（均須按他造當事人之人數附繕本）「切勿
逕送上級法院」。告訴人或被害人如對於本判決不服者，應具備
理由請求檢察官上訴，其上訴期間之計算係以檢察官收受判決正
本之日期為準。
中    華    民    國    99    年    11    月    30    日
                              書記官  李玫娜
附錄本案論罪科刑法條全文：
刑法第321條：
犯竊盜罪而有左列情形之一者，處6月以上、5年以下有期徒刑：
一、於夜間侵入住宅或有人居住之建築物、船艦或隱匿其內而犯
    之者。
二、毀越門扇、牆垣或其他安全設備而犯之者。
三、攜帶兇器而犯之者。
四、結夥三人以上而犯之者。
五、乘火災、水災或其他災害之際而犯之者。
六、在車站或埠頭而犯之者。
前項之未遂犯罰之。
刑法第216條：
行使第210條至第215條之文書者，依偽造、變造文書或登載不實
事項或使登載不實事項之規定處斷。
刑法第210條：
偽造、變造私文書，足以生損害於公眾或他人者，處5年以下有
期徒刑。
刑法第339條：
意圖為自己或第三人不法之所有，以詐術使人將本人或第三人之
物交付者，處5年以下有期徒刑、拘役或科或併科1千元以下罰金
。
以前項方法得財產上不法之利益或使第三人得之者，亦同。
前二項之未遂犯罰之。
附表一：
┌──┬──────┬──────┬──────┬──────┐
│    │            │            │            │  詐欺物品  │
│編號│    時間    │    地點    │持用信用卡者├──────┤
│    │            │            │            │  盜刷金額  │
├──┼──────┼──────┼──────┼──────┤
│ 1  │97年10月28日│臺南縣佳里鎮│李國珮持國泰│   汽油     │
│    │17時32分10秒│新生路348號 │世華銀行信用├──────┤
│    │            │之統一精工加│卡          │   200元    │
│    │            │油站佳里二站│            │            │
├──┼──────┼──────┼──────┼──────┤
│ 2  │97年10月28日│臺南縣佳里鎮│蔡宜庭持慶豐│行動電話1支 │
│    │19時55分15秒│光復路345號 │銀行信用卡  ├──────┤
│    │            │之奕丞通訊行│            │   5,990元  │
│    ├──────┼──────┼──────┼──────┤
│    │97年10月28日│   同上     │   同上     │行動電話1支 │
│    │20時2分17秒 │            │            ├──────┤
│    │            │            │            │   10,790   │
├──┼──────┼──────┼──────┼──────┤
│ 3  │97年10月28日│   同上     │蔡宜庭持國泰│行動電話1支 │
│    │20時2分15秒 │            │世華銀行信用├──────┤
│    │            │            │卡          │   10,790   │
├──┼──────┼──────┼──────┼──────┤
│ 4  │97年10月28日│臺南縣佳里鎮│蔡宜庭持慶豐│    無      │
│    │20時15分28秒│中山路249號 │銀行信用卡，├──────┤
│    │            │之震旦通訊行│欲購買行動電│   25,980   │
│    │            │            │話2支       │ （未成功） │
├──┼──────┼──────┼──────┼──────┤
│ 5  │97年10月28日│    同上    │蔡宜庭持國泰│行動電話2支 │
│    │20時17分55秒│            │世華銀行信用├──────┤
│    │            │            │卡          │   25,980   │
├──┼──────┼──────┼──────┼──────┤
│ 6  │97年10月28日│臺南縣佳里鎮│蔡宜庭持國泰│     無     │
│    │20時40分47秒│延平路91號之│世華銀行信用├──────┤
│    │            │燦坤3C佳里店│卡，欲購買行│   9,900    │
│    │            │            │動電話1支   │ （未成功） │
└──┴──────┴──────┴──────┴──────┘
附表二：
┌──┬──────┬──────────────────┐
│編號│    犯行    │             論罪科刑               │
├──┼──────┼──────────────────┤
│ 1  │犯罪事實欄二│共同犯攜帶兇器毀壞安全設備竊盜罪，累│
│    │部分        │犯，處有期徒刑柒月。                │
├──┼──────┼──────────────────┤
│ 2  │犯罪事實欄三│共同犯行使偽造私文書罪，累犯，處有期│
│    │如附表一編號│徒刑參月。簽帳單商店存根聯壹張上偽造│
│    │1所示部分   │之楊寶連簽名壹枚沒收。              │
├──┼──────┼──────────────────┤
│ 3  │犯罪事實欄三│共同犯行使偽造私文書罪，累犯，處有期│
│    │如附表一編號│徒刑參月。簽帳單商店存根聯貳張上偽造│
│    │2所示部分   │之楊寶連簽名各壹枚沒收。            │
├──┼──────┼──────────────────┤
│ 4  │犯罪事實欄三│共同犯行使偽造私文書罪，累犯，處有期│
│    │如附表一編號│徒刑參月。簽帳單商店存根聯壹張上偽造│
│    │3所示部分   │之楊寶連簽名壹枚沒收。              │
├──┼──────┼──────────────────┤
│ 5  │犯罪事實欄三│共同犯詐欺取財未遂罪，累犯，處有期徒│
│    │如附表一編號│刑貳月。                            │
│    │4所示部分   │                                    │
├──┼──────┼──────────────────┤
│ 6  │犯罪事實欄三│共同犯行使偽造私文書罪，累犯，處有期│
│    │如附表一編號│徒刑肆月。簽帳單商店存根聯壹張上偽造│
│    │5所示部分   │之楊寶連簽名壹枚沒收。              │
├──┼──────┼──────────────────┤
│ 7  │犯罪事實欄三│共同犯詐欺取財未遂罪，累犯，處有期徒│
│    │如附表一編號│刑貳月。                            │
│    │6所示部分   │                                    │
└──┴──────┴──────────────────┘

司法院資訊處製作；財團法人民間司法改革基金會備份。
